【裁判字號】    99,交聲,2598
【裁判日期】    990726
【裁判案由】    聲明異議
【裁判全文】
臺灣臺中地方法院交通事件裁定        99年度交聲字第2598號
原處分機關  交通部公路總局臺中區監理所豐原監理站
異議人即
受處分人    甲○○
上列異議人即受處分人因違反道路交通管理處罰條例案件，對於
交通部公路總局臺中區監理所豐原監理站中華民國99年6 月21日
所為之處分（豐監稽違字第裁63-HE0000000號裁決書）聲明異議
，本院裁定如下：
    主  文
原處分關於吊扣汽車駕駛執照拾貳個月部分撤銷。
甲○○輕型機器腳踏車駕駛人駕駛輕型機器腳踏車，經測定酒精
濃度超過規定標準，壹年內禁止考領輕型機器腳踏車駕駛執照。
    理  由
一、原處分機關略以：異議人即受處分人（下稱受處分人）甲○
    ○於民國99年6 月6 日0 時5 分許，駕駛車號RM2-861 號輕
    機車，行經臺中縣神岡鄉○○路341 號前，因「酒後駕車，
    經吹氣測試酒測值為0.33mg/l」違規，為臺中縣警察局交通
    警察隊以中縣警交字第HE0000000 號舉發違反道路交通管理
    事件通知單舉發。嗣經原處分機關於99年6 月21日以豐監稽
    違字第裁63-HE0000000號裁決書，裁處罰鍰新臺幣（下同）
    4 萬5 千元，吊扣汽車駕駛執照12個月，並施以道安講習，
    受處分人對本站所為吊扣駕照處分不服，具狀聲明異議等語
    。
二、聲明異議意旨則以：伊因酒駕被扣輕機車，而交通規則有法
    條，如有汽車駕駛執照時，得以使用輕機車。現因酒駕後已
    被罰鍰，又要再扣汽車駕照一年，爰聲明異議等語。
三、經查:
  (一)按道路交通管理處罰條例第68條業於94年12月14日日修正，
    並自95年3 月1 日施行，修正前之道路交通管理處罰條例第
    68 條 規定：「汽車駕駛人，因違反本條例及道路交通安全
    規則之規定，受【吊扣或】吊銷駕駛執照處分時，【吊扣或
    】吊銷其持有各級車類之駕駛執照。」而修正後之道路交通
    管理處罰條例第68條規定：「汽車駕駛人，因違反本條例及
    道路交通安全規則之規定，受吊銷駕駛執照處分時，吊銷其
    持有各級車類之駕駛執照。」查，該條文修正前，其原提案
    修正條文為：「汽、機車駕駛人，因違反本條例及道路交通
    安全規則之規定，受【吊扣或吊銷】駕駛執照處分時，【吊
    扣或吊銷】其違法或違規當時所駕駛車輛之駕駛執照。」立
    法理由略以：「原條文將違法或違規駕駛人所持有各級車類
    之駕駛執照一併吊扣或吊銷，失之過酷，影響人民工作及生
    活甚鉅，爰修正之」等語，是以其立法意旨在於違規行為對
    道路交通秩序之維持及道路交通安全已生較大之影響，故規
    定吊扣或吊銷其持有各級車類之駕駛執照，以限制其繼續駕
    車行駛道路之權利，其係屬駕駛行為之限制，並不因所持駕
    駛執照種類不同而有所差異。而最後通過之修正條文，係將
    道路交通管理處罰條例第68條原有條文中之【吊扣或】3 字
    刪除各情，有立法院交通委員會94年10月5 日台立交字第09
    42400 153 號函附道路交通管理處罰條例第68條審查報告可
    參（參立法院公報第94卷第70期第135 至138 頁）。則參照
    上開立法理由及立法經過，依修正後之條文，按上開規定受
    【吊銷駕照】處分者，仍維持吊銷其持有各級車類之駕駛執
    照，至於，受【吊扣駕照】處分者，則僅【吊扣】其違法或
    違規當時所駕駛車輛之駕駛執照，不再吊扣其持有各級車類
    之駕駛執照，此觀之立法理由及立法經過至明（臺灣高等法
    院臺中分院97年度交抗字第329 號、98年度交抗字第325 號
    裁定意旨參照）。
  (二)查，受處分人之前揭違規行為係發生於99年6 月6 日，自應
    依修正後之道路交通管理處罰條例第68條裁處。且修正後道
    路交通管理處罰條例第68條之規定，既將「吊扣」等字刪除
    ，是依前開說明，駕駛人受吊扣駕駛執照處分時，不再吊扣
    其持有各級車類之駕駛執照，故原處分機關於作成吊扣駕駛
    執照處分時，應就行為人所應吊扣之駕駛執照種類予以限定
    ，始符合依法行政原則。又受處分人為本件違規時係駕駛輕
    型機車，此有中縣警交字第HE0000000 號舉發通知單附卷可
    憑，揆諸前開說明，其依法所受之處分應為限制其駕駛輕型
    機車之權利，即吊扣其輕型機車駕駛執照，且就無駕駛執照
    者應受吊扣駕駛執照處分之情形，道路交通管理處罰條例第
    67條第6 項已規定：「在所規定最長吊扣期間內，不得考領
    駕駛執照」之處理方式，故不得因違規人並無輕型機車駕駛
    執照，即任意吊扣其他種類車輛之駕照，而應依法禁止其在
    此期間內（一年內）考領輕型機車駕照，即可達成原本預定
    之法律效果。是原處分機關竟裁處吊扣汽車駕駛執照12個月
    ，顯已逾越修正後道路交通管理處罰條例第68條之規範意涵
    及範圍。原處分機關未審酌及此，逕為裁罰，即難認為允當
    。
四、綜上所述，原處分機關上開裁處吊扣汽車駕駛執照之行政裁
    罰，容有未洽，受處分人該部分之聲明異議為有理由，自應
    由本院將原處分撤銷，並為主文第2 項之處罰，以資適法。
五、據上論斷，應依道路交通管理處罰條例第87條第2 項，道路
    交通案件處理辦法第20條，裁定如主文。
中    華    民    國    99    年    7     月    26    日
                  交通法庭      法  官  楊萬益
上正本證明與原本無異。
如不服本裁定，應於送達後五日內，向本院提出抗告狀。
                                書記官  譚系媛
中    華    民    國    99    年    7     月    26    日

司法院資訊處製作；財團法人民間司法改革基金會備份。
